【裁判字號】    89,易,4325
【裁判日期】    900116
【裁判案由】    違反電子遊戲場業管理條例
【裁判全文】
台灣台中地方法院刑事判決                        八十九年度易字第四三二五號
    公  訴  人  臺灣臺中地方法院檢察署檢察官
    被      告  乙○○
    選任辯護人  鄭聯芳
    被      告  甲○○
右列被告因違反電子遊戲場業管理條例案件，經檢察官聲請以簡易判決處刑（八十九
年度偵字第一一六０四號），經本院臺中簡易庭認不得以簡易判決處刑，改依通常程
序審理，本院判決如左：
    主  文
乙○○、甲○○均無罪。
    理  由
一、公訴意旨略以：被告乙○○於台中市○○區○○路四一九巷口擺設貨櫃屋經營檳
    攤販賣冷飲，未曾辦理電子遊戲場業之營利事業登記，即與甲○○基於共同之犯
    意聯絡，自民國八十九年六月十五日起，在上揭屬公眾得出入場所之檳榔攤貨櫃
    屋內，擺設滿貫大亨及小瑪莉電子遊戲機各二臺，供不特定人把玩，經營電子遊
    戲場業務。嗣於同年月二十日為警查獲，並扣得上揭賭博機台，因認被告二人共
    同違反電子遊戲場業管理條例第十五條之規定，而涉犯同條例第二十二條之罪嫌
    云云。
二、按犯罪事實應依證據認定之，無證據不得推定其犯罪事實，刑事訴訟法第一百五
    十四條定有明文。又認定不利於被告之事實，須依積極證據，苟積極證據不足為
    不利於被告事實之認定時，即應為有利於被告之認定，更不必有何有利之證據。
    此最高法院三十年上字第八一六號著有判例。另電子遊戲場業管理條例第二十二
    條係以違反同條例第十五條所規定之未依電子遊戲場業管理條例規定辦理營利事
    業登記者，不得經營電子遊戲場業為構成要件，另依同條例第十條第一項前段規
    定經營電子遊戲場業，應依公司法或商業登記法辦理公司或商業登記。又依商業
    登記法第四條第一款規定，小規模商業之攤販，得免依商業登記法申請登記。
三、本件公訴人認被告因違反電子遊戲場業管理條例第十五條之規定，而涉犯同條例
    第二十二條之罪嫌，無非係以右揭事實，業經被告乙○○坦承不諱．而該貨櫃屋
    為公共得出入場所，警員到場時現場電玩均有插電，被告甲○○亦坦承二人有共
    同經營電玩等情，並有員警偵查報告及貨櫃屋關係位置圖一紙及照片三幀在卷可
    資佐證及上揭機台扣案，為其論據。惟訊據被告乙○○、甲○○均否認有自八十
    九年六月十五日初，在上址貨櫃屋內共同擺設電子遊戲機，供不特定之人把玩，
    被告乙○○辯稱：伊係在八十九年六月十五日始將自甲○○處借得之貨櫃屋連同
    置放其內之機具四台搬運至上址，於同年月十八日起始開始經營檳榔業，並未經
    營電動遊戲機具等語。被告甲○○則辯稱：僅將貨櫃屋借予乙○○販賣檳榔而已
    ，而該四台機具原係置放於貨櫃屋內，並無與鄧世玉共同經營等語。
四、經查：依偵查卷所附查獲之現場圖、臨檢紀錄表各乙紙及現場所擺設之電子遊戲
    機四台照片三幀以觀，可知被告乙○○確係在該貨櫃屋內經營檳榔攤無誤，是以
    依商業登記法第四條第一款規定，小規模商業之攤販，本得免依商業登記法申請
    登記。再參以電子遊戲場業管理條例所稱電子遊戲場業，指設置電子遊戲機供不
    特定人益智娛樂之營利事業，該條例第三條定有明文。再觀諸同條例第四條第二
    項規定該條例所指電子遊戲機不得有賭博或妨害風化之設計及裝置。及同條例第
    五條就電子遊戲場業之營業，依所擺設電子遊戲機種類之不同而分為普通級及限
    制級，第八條規定電子遊戲場之申請設立時，其營業場所應符合相關之都巿計畫
    法、區域計畫法、土地使用管制、建築法令及消防法令等之規定，第九條則規定
    電子遊戲場業之營業場所，應距離學校、醫院相當之距離以上。足見該條例之規
    範對象，應係專以設置電子遊戲機供人益智娛樂且具有一定規模之營利事業，至
    主要經營販賣冷飲之檳榔攤，應非屬電子遊戲場業管理條例所規範處罰之對象無
    訛。另按電子遊戲場業管理條例第二十二條乃規定違反同條例第十五條規定者，
    應處以刑罰，同條例第十五條規定：「未依本條例規定辦理營利事業登記者，不
    得經營電子遊戲場業。」，又依同條例第十一條第一項規定：「電子遊戲場業於
    申請營利事業登記、遷址或增加電子遊戲場業營業項目登記時，除應依相關法令
    辦理外，應向直轄市、縣（市）主管機關申請核發營利事業登記証及營業級別証
    ，並辦理下列事項之登記：一、營業級別。二、機具類別。三、營業場所管理人
    。四、營業場所之地址。」，是以經營電子遊戲場業，應依相關規定辦理營利事
    業登記。惟查，營利事業登記管理規則第二條規定：「營利事業之營業登記，依
    本規則辦理之。本規則未規定者，適用其他有關法令之規定。」，第三條第二項
    規定：「營利事業之管理、處分公司、事務所、工廠、保養廠、工作場、機房、
    倉棧、礦場、建築工程場所、展售場所、連絡處、辦事處、服務站、營業所、分
    店、門市部、拍賣場及類似之其他固定營業場所如對外經營，應於開始營業前依
    本規則規定，分別向該管機關申請營業登記。」且所得稅法第十一條第二項亦規
    定：「本法所稱營利事業，係指公營、私營或公私合營，以營利為目的，具備營
    業牌號或場所之獨資、合夥、公司及其他組織方式之工、商、農、林、漁、牧、
    礦、冶等營利事業。」。是本件被告二人縱有在上揭貨櫃屋內擺放電動機具，然
    被告乙○○所經營之檳榔攤亦非專以設置電子遊戲機供人益智娛樂之營利事業，
    顯與該條例所稱之「電子遊戲場業」有別，而非屬上開營利事業登記管理規則及
    所得稅法所規範之營利事業，其未辦理營利事業登記，自難認違反上開電子遊戲
    場業管理條例第十五條之規定，而以同條例第二十二之罪責相繩。此外，復查無
    其他積極證據足資證明被告二人有何公訴人指訴之犯行，不能証明其犯罪，自應
    依法為無罪之諭知。
據上論斷，應依刑事訴訟法第四百五十二條、第三百零一條第一項，判決如主文。
中      華      民      國    九十      年      一      月     十六     日
                                臺灣臺中地方法院刑事第四庭
                                    法  官  許 月 馨
右正本證明與原本無異。
如不服本判決，應於判決送達後十日內，向本院提出上訴狀。
                                    書記官
中      華      民      國    九十      年      一      月     十六     日


司法院資訊處製作；財團法人民間司法改革基金會備份。
